臺灣桃園地方法院民事簡易判決
110年度桃簡字第490號
原      告  陳添揮
            吳春蘭
被      告  陳怡君
            陳怡親
            陳宏修
兼共    同
訴訟代理人  陳怡靜
上列當事人間請求拆屋還地等事件，本院於民國111年2月10日言
詞辯論終結，判決如下：
　　主    文
確認原告所有桃園市○○區○路段○○○○○○○地號土地與被告所有桃園
市○○區○路段○○○○地號土地間之界址，應如附圖所示Ａ－Ｂ連接線。
被告應將坐落於桃園市○○區○路段○○○○○○○地號土地上如附圖黃色
著色區域所示磚造石棉瓦屋拆除，並將占用土地返還原告。
被告應自民國一一一年二月十一日起至騰空返還前項占用土地之
日止，按月給付原告新臺幣參佰元。
原告其餘之訴駁回。
訴訟費用由被告負擔百分之六十，餘由原告負擔。
本判決第二項得假執行，但被告如以新臺幣參拾陸萬捌仟元為原
告供擔保後，得免為假執行。
本判決第三項屆期部分得假執行，但被告如以已到期金額之全額
為原告預供擔保，得免為假執行。
原告其餘假執行聲請駁回。
    事實及理由
壹、程序部分：
一、按簡易訴訟之訴狀送達後，原告不得將原訴變更或追加他訴
    ，但請求之基礎事實同一，不在此限，不變更訴訟標的，而
    補充或更正事實上或法律上之陳述者，非為訴之變更或追加
    ，民事訴訟法第436條第2項適用第255條第1項但書第2 款、
    256條定有明文。經查，原告起訴時請求：「㈠確認原告所有
    桃園市○○區○路段0000000地號土地（下稱79地號土地）與被
    告所有桃園市○○區○路段0000地號土地（下稱1619地號土地
    ，79與1619地號土地，下合稱系爭土地）界址為起訴狀附圖
    所示2-3連接線。㈡被告應將桃園市○路段000○號即桃園市○○
    區○○路00巷0號房屋（下稱系爭房屋）旁未辦保存登記之磚
    造石棉瓦屋（下稱系爭石棉瓦屋）占用79地號土地部分拆除
    ，並將土地騰空返還原告。」（見本院卷第4頁），嗣於本
    院審理中變更聲明為：「㈠確認系爭土地界址如附圖即內政
    部國土測繪中心（下稱國測中心）收件日期文號民國110年8
    月31日第0000000000號鑑定圖（下稱附圖）所示A-B連接線
    。㈡被告應將系爭石棉瓦屋坐落79地號土地上如附圖黃色著
    色區域部分（使用範圍L-F-G-K-L ，面積5.13平方公尺，下
    稱黃色區域）拆除，並將占用土地返還原告。㈢被告應自111
    年2月11日起至騰空返還前項占用土地之日止，按月給付原
    告新臺幣（下同）1萬元。㈣願供擔保請准宣告假執行。」（
    見本院卷第122頁）。就追加按月給付之請求，與原告起訴
    時之請求，基礎事實均係有關系爭土地之爭執，在社會生活
    上可認為具有關連性，可利用原訴訟資料，無礙於對造防禦
    權之行使，應予准許。至於有關界址與拆屋還地聲明之變更
    ，係依測量結果所為更正，並非訴之追加及變更。
二、按確認法律關係之訴，非原告有即受確認判決之法律上利益
    者，不得提起之，為民事訴訟法第247條第1項本文所明定。
    所謂即受確認判決之法律上利益，係指因法律關係之存否不
    明確，致原告在私法上之地位有受侵害之危險，此項危險得
    以對於被告之確認判決除去之而言（最高法院109年台上字
    第1779號民事判決參照）。經查，兩造就系爭土地間之經界
    有所爭執，已使原告在私法上地位處於不安狀態，且此種不
    安狀態，能以確認判決除去之，是原告提起本件確認之訴即
    具有確認利益。
貳、實體部分：
一、原告主張：79地號土地為原告2人分別共有，應有部分各1/2
    ，被告4人為系爭房屋、系爭石棉瓦屋及1619地號土地之所
    有權人，應有部分各1/4。系爭土地間界址應為附圖所示A-B
    連接線，然為被告所否認。另被告所有之系爭石棉瓦屋黃色
    區域部分無權占用原告所有79地號土地，妨害原告對於79地
    號土地之所有權行使，並構成侵權行為，被告復受有占有土
    地之不當得利，被告自應拆除系爭石棉瓦屋黃色區域部分並
    返還占用之79地號土地，暨給付原告無權占有79地號土地相
    當於租金之不當得利或損害，而應自111年2月11日起至返還
    占用79地號土地之日止，按月給付原告1萬元，爰依民法第7
    67條第1項前段、中段、不當得利及侵權行為規定，提起本
    件訴訟，並聲明：如變更後聲明。
二、被告則以：系爭土地間界址應如附圖C-J連接線，系爭石棉
    瓦屋存在已久而有權占有79地號土地，又國測中心測量結果
    即附圖不可採，另原告請求相當於租金之不當得利金額過高
    等語，資為抗辯，並聲明：原告之訴駁回，如受不利判決願
    供擔保免為假執行。
三、本件爭點為：系爭土地間界址為何？系爭石棉瓦屋有無占有
    79地號土地？如有，占有面積、位置及不當得利為何？
　㈠經查，原告為79地號土地所有權人，應有部分各1/2，被告為
    1619地號土地、系爭房屋、石棉瓦屋所有權人，應有部分各
    1/4，系爭土地相鄰等情，為兩造所不爭執，並有土地、建
    物登記謄本、地籍圖謄本、調查表、所有權狀、複丈成果圖
    、本院勘驗筆錄及照片等證據附卷可參（見本院卷第9至10
    頁、第18至22頁、第36頁、第50頁、第89至90頁、第99至10
    0頁、第108頁），堪信為真實。
　㈡系爭土地間界址：　
　　按地籍圖經界線係相鄰土地所有人界址之所在，除有證據證
    明地籍圖所繪經界線與真實之界址位置不符外，應以地籍圖
    經界線作為相鄰土地所有人界址所在之認定。經查，本院於
    110年9月28日會同兩造及囑託國測中心派員履勘系爭土地後
    ，由國測中心人員使用精密電子測距經緯儀，在系爭土地附
    近檢測桃園市政府地政局測設之圖根點，經檢核無誤後，以
    各圖根點為基點，分別施測系爭土地、兩造現場指界位置及
    附近界址點，並計算其坐標值輸入電腦，以自動繪圖儀展繪
    於鑑測原圖上，然後依據桃園地政事務所保管之地籍圖、圖
    解地籍圖數值化成果、地籍調查表等資料，展繪地籍圖經界
    線，與前項成果核對檢核後，測定於鑑測原圖上，繪製系爭
    土地地籍圖經界線、石棉瓦屋分別占有系爭土地使用狀態、
    範圍及面積，做成比例尺1/600鑑定圖即附圖，此有本院勘
    驗筆錄、國測中心110年11月16日測籍字第1101560344號函
    檢送之鑑定書及附圖等件在卷可考（見本院卷第109至111頁
    ），故國測中心既以圖根點為基點，且以精密儀器施測系爭
    土地及展繪鑑測原圖，再依系爭土地地籍圖及地籍調查表等
    資料，展繪系爭土地經界線，且相互核對後繪製系爭土地之
    地籍圖經界線如附圖所示A－B連接線，自屬客觀可信而得作
    為本院認定系爭土地經界之依據，被告抗辯國測中心鑑定結
    果即附圖不可採云云（見本院卷第122頁反面），自難採信
    。從而，本院審酌上情，認應以附圖所示系爭土地地籍圖經
    界線即A－B連接線為系爭土地間之界址。
　㈢被告應拆除系爭石棉瓦屋黃色區域部分並返還占用土地：
    按所有人對於無權占有或侵奪其所有物者，得請求返還之。
    對於妨害其所有權者，得請求除去之，民法第767條第1項前
    段及中段定有明文。又以無權占有為原因，請求返還土地者
    ，占有人對土地所有權存在之事實無爭執，而僅以非無權占
    有為抗辯者，土地所有權人對其土地被無權占有之事實無舉
    證責任，占有人自應就其取得占有係有正當權源之事實證明
    之（最高法院106年台上字第2511號民事判決參照）。經查
    ，原告為79地號土地所有權人，被告為系爭石棉瓦屋所有權
    人，國測中心鑑測系爭石棉瓦屋占有79地號土地之使用狀態
    、範圍及面積如附圖所示已見前述，而被告並非79地號土地
    所有權人，亦未舉證證明其等有權占有79地號土地，自為無
    權占有79地號土地，被告抗辯其等有權占有79地號土地云云
    （見本院卷第71頁），自不可採。被告既以系爭石棉瓦屋黃
    色區域部分無權占有79地號土地，，原告自得依民法第767
    條第1項前段及中段規定，請求被告應將系爭石棉瓦屋黃色
    區域部分拆除，並將占用土地返還原告。
　㈣相當於租金之利益及損害：
  ⒈按無法律上之原因而受利益，致他人受損害者，應返還其利
    益，民法第179條定有明文。而無權占有他人之土地，可能
    獲得相當於租金之利益，為社會通常之觀念，故如無權占有
    他人之房屋，加害人應返還之不當得利之範圍，為相當於租
    金之利益（最高法院97年度台上字第294號判決意旨參照）
    ，他人則受有相當於租金之損害，亦為社會通常之觀念。次
    按因故意或過失，不法侵害他人之權利者，負損害賠償責任
    ，數人共同不法侵害他人之權利者，連帶負損害賠償責任，
    民法第184條第1項前段、第185條第1項前段亦有明文。又城
    市地方房屋之租金，以不超過土地及其建築物申報總價年息
    10％為限，並為於租用基地建築房屋之地租所準用，土地法
    第97條第1項、第105條定有明文。所謂土地及建築物之總價
    額，土地價額依法定地價，建築物價額依該管直轄市或縣（
    市）地政機關估定之價額，而法定地價則係土地所有權人依
    土地法所申報之地價，土地法施行法第25條、土地法第148
    條分別定有明文。
  ⒉經查，被告所有之系爭石棉瓦屋黃色區域部分既無權占有79
    地號土地，依社會通念，自獲得相當於租金之不當得利，致
    原告受有損害，且屬侵權行為。又79地號土地109年申報地
    價為1萬1,680元，有土地謄本附卷可參（見本院卷第18頁）
    ，本院審酌79地號土地附近交通、生活機能尚屬便利，並參
    酌系爭石棉瓦屋黃色區域部分占用79地號土地之位置，認應
    以79地號土地申報地價即1萬1,680元之年息6％計算相當於租
    金之不當得利或損害較為適當，依此計算，被告每月無權占
    有79地號土地相當於租金之利益為300元（計算式：申報地
    價1萬1,680元×占用面積5.13平方公尺×年息6％÷12月＝300元
    ，小數點以下四捨五入）。是原告請求被告自111年2月11日
    起至返還上開占用79地號土地之日止，按月給付原告相當於
    租金之不當得利300元自有理由，逾上開範圍則無理由。
四、綜上所述，原告依民法第767條第1項前段、中段、不當得利
    及侵權行為規定，請求如主文第1項至第3項所示，為有理由
    ，應予准許，逾此範圍之請求，則屬無據，應予駁回。
五、如主文第2項、第3項部分，係依民事訴訟法第427條規定適
    用簡易程序所為被告敗訴之判決，爰依同法第389條第1項第
    3款規定，依職權宣告假執行，並依聲請宣告被告供擔保免
    為假執行之金額。另如主文第1項部分，性質不適合為假執
    行之宣告，自應駁回原告此部分假執行之聲請。至於原告敗
    訴部分，假執行之聲請駁回。
六、本件事證已臻明確，兩造其餘主張、陳述及所提證據，經審
    酌與上開判決結果不生影響，不再逐一論述，併此敘明。
七、訴訟費用負擔之依據：民事訴訟法第79條、第80條之1、第8
    5條第1項前段。
中　　華　　民　　國　　111 　年　　3 　　月　　4 　　日
                  桃園簡易庭  法  官  張明宏
以上為正本係照原本作成。
如不服本判決，應於送達後20日內，向本院提出上訴狀並表明上
訴理由，如於本判決宣示後送達前提起上訴者，應於判決送達後
20日內補提上訴理由書（須附繕本）。
如委任律師提起上訴者，應一併繳納上訴審裁判費。   
中　　華　　民　　國　　111 　年　　3 　　月　　7 　　日
                              書記官  石曉芸
附圖：內政部國土測繪中心收件日期文號110年8月31日第0000000000號鑑定圖